臺灣板橋地方法院刑事判決　　　　　　 96年度訴緝字第100號
公　訴　人　臺灣板橋地方法院檢察署檢察官
被　　　告　甲○○
　　　　　　　　　　　一
指定辯護人　謝新平律師
上列被告因偽造有價證券等案件，經檢察官提起公訴（89年度偵
緝字第766 號），本院判決如下：
    主  文
甲○○連續犯業務侵占罪，處有期徒刑壹年陸月，減為有期徒刑
玖月；又連續犯偽造有價證券罪，處有期徒刑參年參月，如附表
所示偽造之支票玖紙，均沒收；應執行有期徒刑肆年，如附表所
示偽造之支票玖紙，均沒收。
    事  實
一、甲○○原係設台北縣蘆洲市○○路四二六巷四十弄一號二樓
    之來可富房屋仲介有限公司（下稱來可富公司）之職員，擔
    任會計工作，係為從事業務之人，乙○○則係該公司負責人
    。甲○○基於概括之犯意，於八十八年十一月中旬某日（八
    十八年十月十五日），將其業務上所持有，陳梅玲交付來可
    富公司票號ＢＴ0000000號金額新臺幣（下同）二十
    萬元支票一紙，於八十八年十一月中旬某日侵占入己後，交
    付不知情之楊述強調現，再由楊述強轉交不知情之黃詠暉兌
    領。復於八十八年十、十一月間，侵占其業務上經手而持有
    之公司款項一百零二萬八千二百四十一元，並為隱暪上情，
    而在八十八年十一月六日後至同年月二十九日前某日，在該
    公司內，於該公司及乙○○之萬泰銀行存摺上，偽造銀行電
    腦交易紀錄，並出示予乙○○查驗而行使，足生損害於乙○
    ○、來可富公司及萬泰銀行。甲○○另於八十八年十月、十
    一月間，意圖供行使之用，連續冒用乙○○名義，簽發如附
    表所示之支票（起訴書略載為支票二十張，經到庭實施公訴
    檢察官將起訴票號及支票數量特定如前）而偽造有價證卷，
    並於八十八年十一月間某日，將前揭偽造之票號ＡＲ000
    0000號，金額五萬八千元支票，在來可富公司附近交予
    不知情之韓立志兌領而行使。嗣於八十八年十一月二十九日
    ，因乙○○欲轉帳，而甲○○不知去向，始發現上情。另於
    同年十二月八日黃詠暉持上揭支票，向台北銀行雙和分行提
    示時，經銀行通知陳梅玲而查知上情。
二、案經來可富公司及乙○○訴由臺灣板橋地方法院檢察署檢察
    官偵查起訴。
    理  由
一、訊據被告甲○○就上揭犯罪事實坦承不諱，與證人即告訴人
    乙○○、證人陳梅玲、黃詠暉、楊述強證述之情節互核相符
    ，復有萬泰銀行活期存款存摺、對帳單、上揭支票影本、臺
    北市票據交換所退票理由單、掛失止付票據提示人資料查報
    表、票據掛失止付通知書在卷可佐（雙方當事人均不爭執前
    揭證據之證據能力，本院經核亦無不適當之證據存在，均認
    為有證據能力），足認被告前揭自白與事實相符，堪予採信
    ，本案事證明確，被告犯行已堪認定，自應依法論科。
二、被告行為後，刑法業於九十四年二月二日經總統以華總一義
    字第○九四○○○一四九○一號令修正公布，並於九十五年
    七月一日施行，刑法施行法第一條之一亦於九十五年六月十
    四日經總統以華總一義字第○九五○○○八五一八一號令公
    布施行，參酌最高法院九十五年五月二十三日刑事庭第八次
    會議決議，修正後刑法第二條第一項之規定，係規範行為後
    法律變更所生新舊法律比較適用之準據法，於修正後刑法施
    行後，應適用修正後刑法第二條第一項之規定，為「從舊從
    輕」之比較。被告行為後，刑法第三十三條第五款、第五十
    一條第五款業經修正，並刪除第五十五條關於牽連犯之規定
    及第五十六條連續犯之規定，茲整體比較新舊法，以被告行
    為時之舊法較為有利，爰依刑法第二條第一項前段規定，就
    上開法條適用修正前刑法之規定。核被告所為，係犯刑法第
    二百零一條第二項、第一項之偽造有價證券罪、第二百十六
    條、第二百十條行使偽造私文書罪、第三百三十六條第二項
    之業務侵占罪。被告行使偽造有價證券之輕行為為偽造有價
    證券之重行為吸收、偽造私文書之低度行為為行使之高度行
    為吸收，均不另論罪。被告所犯上開業務侵占、偽造有價證
    券罪，均時地緊接，所犯係構成要件相同之罪，均為連續犯
    。被告所犯行使偽造私文書罪與業務侵占罪間，有方法目的
    之牽連關係，為牽連犯，應從一重業務侵占罪處斷。被告所
    犯偽造有價證券與業務侵占罪，罪名不同、行為互殊，應分
    論併罰。起訴書認為被告前揭犯行均有牽連關係，惟未論述
    立論理由，應有誤解，附予指明，又起訴書犯罪事實欄未敘
    及被告出示偽造之銀行電腦交易紀錄予乙○○查驗而行使乙
    節，然此部分與經起訴並論罪之部分有吸收犯之一罪關係，
    業經論述如前，本院自應併予審論，附此敘明。爰分別審酌
    被告不思以正途求取錢財，反利用職務之便，連續侵吞鉅款
    ，復連續偽造支票，金額龐大，嗣後逃匿，經通緝始到庭，
    迄未賠償被害人損失而達成和解，應予非難，兼衡其並無前
    科之素行，偽造之支票多未行使，未造成進一步之危害，到
    庭後除屢見避重就輕之辯詞，顯示仍存僥倖心理，嗣後終知
    事證明確，未再多為無謂辯解而坦承犯行之態度等一切情狀
    ，各量處如主文所示之刑，並定其應執行刑，以示警懲。末
    查，被告前揭業務侵占犯罪時間，均在九十六年四月二十四
    日以前，悉合於中華民國九十六年罪犯減刑條例第二條第一
    項第三款之減刑條件，應減其宣告刑二分之一如主文所示，
    並依減刑後刑度定其應執行刑。偽造之如附表所示之支票九
    紙，不問屬犯人與否，應依刑法第二百零五條規定諭知沒收
    。
據上論斷，應依刑事訴訟法第299 條第1 項前段，刑法第2 條第
1 項前段、修正前刑法第56條、刑法第201 條第1 項、第216 條
、第210 條、第336 條第2 項、修正前第55條、修正前第51條第
5款 、第205 條，罰金罰鍰提高標準條例第1 條前段，中華民國
九十六年罪犯減刑條例第2 條第1 項第3 款、第7 條、第11條，
判決如主文。
本案經檢察官靳開聖到庭執行職務。
中　　華　　民　　國　　96　　年　　9 　　月　　28　　日
                  刑事第三庭  審判長法　官  王屏夏
??????????????????法?官  彭全曄
??????????????????法?官  王偉光
以上正本證明與原本無異
如不服本判決應於送達後10日內向本院提出上訴狀
??                                書記官　陳怡君
中　　華　　民　　國　　96　　年　　9 　　月　　29　　日
附錄本案論罪科刑法條全文：
中華民國刑法第201條
（有價證券之偽造變造與行使罪）
意圖供行使之用，而偽造、變造公債票、公司股票或其他有價證
券者，處3 年以上10年以下有期徒刑，得併科3 千元以下罰金。
行使偽造、變造之公債票、公司股票或其他有價證券，或意圖供
行使之用，而收集或交付於人者，處1 年以上7 年以下有期徒刑
，得併科3 千元以下罰金。
中華民國刑法第210條
（偽造變造私文書罪）
偽造、變造私文書，足以生損害於公眾或他人者，處 5 年以下有
期徒刑。
中華民國刑法第336條
（公務公益侵占罪、業務侵占罪）
對於公務上或因公益所持有之物，犯前條第 1 項之罪者，處 1
年以上 7 年以下有期徒刑，得併科 5 千元以下罰金。
對於業務上所持有之物，犯前條第 1 項之罪者，處 6 月以上
5 年以下有期徒刑，得併科 3 千元以下罰金。
前二項之未遂犯罰之。
附表：
(1)發票日期八十八年十月十六日，票號ＡＲ0000000號，
  金額二千五百元支票
(2)發票日期八十八年十一月十五日，票號ＡＲ0000000號
  ，金額二十萬元支票
(3)發票日期八十八年十一月十日，票號ＡＲ0000000號，
  金額六萬六千元支票
(4)發票日期八十八年十一月五日，票號ＡＲ0000000號，
  金額三萬六千五百八十元支票
(5)發票日期八十八年十二月二十五日，票號ＡＲ0000000
  號，金額二萬二千元支票
(6)發票日期八十八年十一月二十四日，票號ＡＲ0000000
  號，金額二千四百五十元支票
(7)發票日期八十八年十二月二日，票號ＡＲ0000000號，
  金額八千元支票
(8)發票日期八十八年十二月二日，票號ＡＲ0000000號，
  金額五萬元支票
(9)發票日期八十八年十一月二十五日，票號ＡＲ0000000
  號，金額五萬八千元支票
